台灣高等法院臺中分院民事判決　九十二年度重上字第一五五號
　　上　訴　人　合作金庫銀行股份有限公司
　　法定代理人　丙○○
　　訴訟代理人　甲○○
　　　　　　　　丁○○
　　送達代收人　甲○○
　　被　上訴人　乙○○
右當事人間請求清償借款事件，上訴人對於中華民國九十二年十月三日臺灣臺中地方
法院九十二年度重訴字第五五七號第一審判決提起上訴，本院於九十三年二月十七日
言詞辯論終結，判決如左：
　    主  　  文
原判決關於駁回上訴人後開之訴廢棄。
右廢棄部分被上訴人應給付上訴人新台幣玖佰柒拾捌萬陸仟零捌拾陸元，及自民國九
十一年八月十一日起，至清償日止，按週年利率百分之九點四三四計算之利息，並自
民國九十一年九月十二日起至清償日止，逾期在六個月以內者，按上開利率百分之十
，逾期超過六個月以上者，按上開利率百分之二十計算之違約金。
第二審訴訟費用 ，由被上訴人負擔。
    　事實及理由
甲、程序方面：
　　被上訴人乙○○經本院於相當時期為合法通知，未於言詞辯論期日到場，其雖具
    狀陳稱因於九十一年十二月十日身罹重病，至今無法行動，且提出診斷證明書及
    中華民國身心障礙手冊各一份為憑，然依其前揭陳述，非不能委任訴訟代理人到
    場，難認其有不到場之正當理由，爰依上訴人之聲請，由其一造辯論而為判決。
乙、實體方面：
一、上訴人主張：原審同案被告歐通公司於八十七年十一月十一日邀同原審同案被告
    蕭宏宇、楊敬欽及被上訴人乙○○為連帶保證人，向上訴人借款一千萬元，借款
    期限至一百零七年十一月十一日止，原審同案被告歐通公司應自借款日起，按月
    繳納按上訴人基本放款利率加碼週年利率百分之二點二五計算（於上訴人提起本
    件訴訟時為週年利率百分之九點四三四）之利息，如未按期繳納利息，全部債務
    即視為到期，除仍應依前述約定利率付息外，逾期在六個月以內者，應按上開利
    率百分之十，逾期超過六個月者，則須按上開利率百分之二十計付違約金，詎原
    審同案被告歐通公司僅繳納利息至九十一年八月十日止，其後即未按期清償利息
    ，屢經上訴人催討仍置之不理，尚積欠上訴人借款本金九百七十八萬六千零八十
    六元，及自九十一年八月十一日起至清償日止，按週年利率百分之九點四三四計
    算之利息，並自同年九月十二日起至清償日止，按上開約定方式計算之違約金未
    清償，被上訴人乙○○既為本件借款之連帶保證人，自應就原審同案被告歐通公
    司對上訴人所負前述債務負連帶清償責任，爰依消費借貸及連帶保證之法律關係
    ，聲明求為判決如主文所示。
二、被上訴人乙○○未於言詞辯論期日到場，惟曾提出答辯狀陳述略以：伊未曾為被
    上訴人歐通公司向上訴人所貸前揭款項擔任連帶保證人，上訴人提出之借據、連
    帶保證書及授信約定書上「乙○○」之簽名與印章均非伊所簽署及蓋印，上訴人
    請求伊清償本件債務，為無理由云云，求為判決駁回上訴。
三、上訴人主張之上揭事實，業據其提出借據、連帶保證書各一份及授信約定書三份
    為證。雖為被上訴人乙○○否認，並以前詞置辯。惟查：
  (一)證人即承辦原審被告歐通公司向上訴人所借上開款項案件之上訴人公司職員張州
　　縣於原審法院九十二年九月三十日言詞辯論期日到庭證稱：伊在上訴人貸放上開
　　款項予被上訴人歐通公司前，先在該被上訴人之營業所辦理對保，當時所有連帶
　　保證人都出具身分證，並在連帶保證書與授信約定書上親自簽名蓋章，借款手續
　　則是嗣後在歐通公司之營業廳辦理，借據是借款人即原審被告歐通公司全部填寫
　　好後，再交給上訴人銀行，伊審核該借據上借款人及連帶保證人之印文，與其等
　　於授信約定書上之印鑑均符合後，即同意撥款，上訴人係與所有連帶保證人約定
　　，只要借據與授信約定書上之印鑑符合，其等即須為原審被告歐通公司向上訴人
　　所借款項負連帶保證人責任等語（見原審卷第五七頁），足以證明卷附授信約定
　　書之「對保簽名」及連帶保證書之「立連帶保證書人簽章欄」內「乙○○」之簽
　　名及印文，確係被上訴人乙○○親自所為，被上訴人所辯未在該二份文件上簽名
　　蓋章云云，核不可採。
  (二)次查，本件借據上「乙○○」之印文，經與被上訴人乙○○於授信約定書內留存
    之印鑑經原審比對結果，二者相符，核與證人張州縣上開證詞相符，本院為求慎
    重，囑託法務部調查局鑑定上開二印文是否相符，雖鑑定意見認為資料不足憑以
    鑑定，然被上訴人既有在上開連帶保證書、授信約定書上留存印鑑，有如前述，
    其仍然否認上開事實，其辯解已難採信，如認以肉眼比對不精確，為求精確比對
    上開借據上之「乙○○」之印文與連帶保證書、授信約定書上之「乙○○」之印
    文是否相同，被上訴人自應提供其蓋在連帶保證書、授信約定書上之印章以供本
    院比對，雖被上訴人因病不能到庭，惟非不能委任他人到庭提出印章，原審法院
    判決書中已敘明其未到庭，非有正當理由，於本院仍不委任他人到庭，本院自僅
    能自行比對。經本院以摺角折疊比對，上開借據上「乙○○」印文與授信約定書
    及連帶保證書上「乙○○」印文相符，況上訴人主張，渠銀行均有印鑑機比對，
    經印鑑機比對亦相符，被上訴人既未到場爭執，亦應勘予採信。自應認為上訴人
    主張之事實為真實，被上訴人上開抗辯核不可採。
四、按依法律之規定，有使用文字之必要者，得不由本人自寫，但必須親自簽名。如
    有用印章代簽名者，其蓋章與簽名生同等效力，民法第三條第一、二項定有明文
    。本件系爭借據上「乙○○」印文記係被上訴人在上訴人處留存之印鑑相同，有
    如前述，自應認被上訴人之蓋章與簽名效力相同，應就借據之文義負責，縱有盜
    蓋之情事，亦應由被上訴人就此負舉證之責任，被上訴人復無為任何之反證，自
    應負借據文義之責任。次按稱消費借貸者，謂當事人一方移轉金錢或其他代替物
    之所有權於他方，而約定他方以種類、品質、數量相同之物返還之契約。又借用
    人應於約定期限內，返還與借用物種類、品質、數量相同之物，民法第四百七十
    四條第一項、第四百七十八條前段，分別定有明文。本件原審被告歐通公司向上
    訴人借款一千萬元，惟未依約按期繳納息，迄今尚積欠上訴人借款本金九百七十
    八萬六千零八十六元，及自九十一年八月十一日起至清償日止，按週年利率百分
    之九點四三四計算之利息，暨自同年九月十二日起至清償日止，逾期在六個月以
    內者，按上開利率百分之十，逾期超過六個月者，按上開利率百分之二十計算之
    違約金未清償，經上訴人催告仍置之不理，則依其與上訴人簽訂之借據第四條第
    三項約定，其已喪失期限利益，債務視為全部到期，被上訴人係原審被告歐通公
    司之連帶保證人，依民法第七百四十條規定，就歐通公司所負前揭借款本金、遲
    延利息及違約金等債務應負連帶清償責任，從而，上訴人依據消費借貸契約及連
    帶保證之法律關係，請求被上訴人連帶為如主文第二項所示之給付部分，自屬有
    據，應予准許。原審為上訴人敗訴之判決，尚有未洽，上訴意旨就此部分指摘原
    判決不當，求予廢棄改判，為有理由。爰由本院將原判決此部分予以廢棄，改判
    如主文第二項所示。
五、據上論結，本件上訴為有理由，依民事訴訟法第四百五十條、第七十八條、第四
    百六十三條，判決如主文。
中　　　華　　　民　　　國　　九十三　　年　　　三　　　月　　　二　　　日
~B1民事第三庭審判長法　官　陳照德
~B2　　　　　　　　法　官　曾謀貴
~B3　　　　　　　　法　官　蔡王金全
右為正本係照原本作成。
如對本判決上訴，須於收受判決送達後二十日內向本院提出上訴書狀，其未表明上訴
理由者，應於提出上訴後二十日內向本院提出上訴理由書(須按他造人數附具繕本)。
上訴時應提出委任律師或具有律師資格之人之委任狀；委任有律師資格者，另應附具
律師及格證書及釋明委任人與受任人有民事訴訟法第四百六十六條之一第一項但書或
第二項（詳附註）所定關係之釋明文書影本。
~B 　 　　　　　　書記官　阮正枝
中　　　華　　　民　　　國　　九十三　　年　　　三　　　月　　　三　　　日
附註：
民事訴訟法第四百六十六條之一（第一項、第二項）
對於第二審判決上訴，上訴人應委任律師為訴訟代理人。但上訴人或其法定代理人具
有律師資格者，不在此限。
上訴人之配偶、三親等內之血親、二親等內之姻親，或上訴人為法人、中央或地方機
關時，其所屬專任人員具有律師資格並經法院認為適當者，亦得為第三審訴訟代理人
。
                                                                        Ｈ
